【裁判字號】    97,台上,3289
【裁判日期】    970717
【裁判案由】    業務過失致人於死
【裁判全文】
最高法院刑事判決            九十七年度台上字第三二八九號
上  訴  人  甲○○
上列上訴人因業務過失致人於死案件，不服台灣高等法院高雄分
院中華民國九十四年九月二十七日第二審判決（九十四年度交上
訴字第四三號，起訴案號：台灣高雄地方法院檢察署九十二年度
偵字第一六六八三、二二九九０號），提起上訴，本院判決如下
：
    主  文
原判決撤銷，發回台灣高等法院高雄分院。
    理  由
本件原判決認定上訴人甲○○考領有職業聯結車駕駛執照，受僱
於福航貨櫃貨運股份有限公司，擔任營業用貨櫃聯結車司機，平
日以駕駛聯結車載運貨物為業，係從事駕駛業務之人，於民國九
十二年七月五日下午三時四十五分許，駕駛車牌號碼XU-790號曳
引車，在高雄縣湖內鄉○○街由南往北方向行駛，應注意遵守道
路交通標線之指示，在雙向二車道行駛時，應在遵行車道內行駛
，行經彎道應減速慢行，作隨時停車之準備，而依當時情況，雖
近於彎道，亦無不能注意之情事，竟疏於注意，見葉水發（已經
第一審法院判刑確定）之自小貨車逆向於前方車道緩行，且駛近
彎道，未減速慢行，逕為閃避葉水發之自小貨車，駛入對向車道
繞越，正於切入回原車道之際，適有林煒浚（另經台灣高雄地方
法院檢察署檢察官以九十二年度偵字第一六六八三號不起訴處分
確定）騎乘車牌號碼UDT-626 號輕機車後搭載曾淑君由北往南行
經該處彎道，遇上訴人突然侵入來車道逆向行駛於其前方，且彎
道視線不良，林煒浚因無法預見而不及避煞，上訴人所駕駛之前
開曳引車左前保險桿頭撞擊林煒浚所騎乘之機車車頭，曳引車左
前車頭損壞、機車右側車身及車頭損壞，機車人、車倒地，致使
後載之曾淑君受有頭部外傷、氣腦、顱骨破裂、腹中懷孕胎兒死
產之傷害，經送醫急救後，延至同年七月二十二日下午八時五十
二分許因中樞神經衰竭不治死亡。上訴人於肇事後，在未被有偵
查犯罪職權之機關或公務員發覺前，留在現場，上訴人委託在場
林煒浚之友人劉腹成報案，上訴人並向據報前來處理車禍之高雄
縣政府警察局湖內分局警員陳信良，表示其為肇事者，而自首接
受裁判等情。因而維持第一審關於論處上訴人從事業務之人，因
業務上之過失致人於死罪刑部分之判決，駁回上訴人在第二審之
上訴，固非無見。
惟查：(一)、審理事審之法院，本乎發見實質的真實之本旨，對於
案內與罪名之成否、論罪科刑有關之證據，除認為不必要者外，
均應詳為調查，然後基於調查所得之心證，以為判斷之基礎，故
證據雖已調查，若尚有其他必要部分未調查，即與證據並未調查
無異，如遽行判決，仍難謂無應於審判期日調查之證據未予調查
之違法。原判決理由欄一(三)說明林煒浚於自己之車道上依規定行
駛，自有路權，對於對向車道行駛中上訴人駕駛之曳引車突然侵
入其車道本無法事先預見，參酌現場圖林煒浚之機車並無留有煞
車痕及現場照片顯示案發地點接近彎道，兩旁樹林茂密之情形以
觀，更可見林煒浚對此突發狀況，反應不及而致發生撞擊，故林
煒浚縱有飲酒駕車之違反交通安全規則之情形，難認林煒浚有因
不勝酒力而無法注意前方對向車道侵入之車輛而致肇事之情事，
林煒浚並無肇事因素等由。然查本案車禍發生時之道路交通安全
規則第九十三條第一項第二款規定：「行經彎道、坡路、狹路、
狹橋、隧道、泥濘或積水道路、無號誌之交岔路口、道路修理地
段或行近工廠、學校、醫院、車站、會堂、娛樂、展覽、競技等
公共場所出、入口及其他人車擁擠處所、或因雨霧致視線不清或
道路發生臨時障礙時，均應減速慢行，作隨時停車之準備。」本
件原判決既認肇事地點在彎道處，則林煒浚行經該處右彎時，自
應依規定減速慢行，作隨時停車之準備，而林煒浚自承當時其騎
機車之時速約三、四十公里，見曳引車時未及反應二車即相撞等
情，則能否謂林煒浚未違反上述道路交通安全規則，即非無研求
餘地。究竟實情為何？如其有遵守此規則減速慢行，能否避免本
件車禍之發生或減輕傷、亡之情形？此攸關上訴人肇事責任之輕
重比例，原審未進一步詳查釐清，自有可議。(二)、原判決引為判
決依據之財團法人成大研究發展基金會之「鑑定意見書」，就本
件車禍發生之肇事責任，認定為：葉水發駕駛小貨車逆向行駛與
上訴人駕駛大貨車閃避侵入來車道同為肇事原因，林煒浚酒精濃
度過量駕駛輕機車影響反應能力為肇事次因。建議肇事責任分配
為：Ａ１、暫時不考慮林煒浚酒精濃度過量與沒有戴安全帽之因
素，肇事責任分配比例為葉水發百分之四十，上訴人百分之六十
，林煒浚為０；Ａ２、增加考慮林煒浚酒精濃度過量之因素，肇
事責任分配比例修正為葉水發百分之三十五，上訴人百分之五十
五，林煒浚百分之十；Ａ３、增加考慮林煒浚與曾淑君沒有戴安
全帽之因素，肇事責任分配之比例修正為葉水發百分之二十五，
上訴人百分之四十五，林煒浚百分之三十等語（見第一審判決第
一五四、一五五頁），此有利上訴人之鑑定意見，為何不足以證
明林煒浚亦有肇事責任，原判決未說明其理由，亦有判決理由欠
備之疏誤。上訴意旨指摘原判決違背法令，尚非全無理由，應認
有發回更審之原因。
據上論結，應依刑事訴訟法第三百九十七條、第四百零一條，判
決如主文。
中    華    民    國  九十七  年    七    月   十七   日
                      最高法院刑事第五庭
                          審判長法官  賴  忠  星
                                法官  林  秀  夫
                                法官  宋      祺
                                法官  陳  祐  治
                                法官  孫  增  同
      本件正本證明與原本無異
                                      書  記  官
中    華    民    國  九十七  年    七    月  二十四  日
                                                      Ｅ


司法院資訊處製作；財團法人民間司法改革基金會備份。
